---
title: "Aufgabe 1.3.1"
author: "Kameni"
date: "Wednesday, November 12, 2014"
output: html_document
---
#Aufgabe 1.3.1

```{r,eval=F}
|Fläche|Preis|
|51    |11.97|
|61    |11.60|
|71    |11.21|
|81    |11.15|
|91    |10.99|
|101   |10.73|
|111   |10.64|
|121   |10.51|                                         
```



```{r}
x<-c(51 ,61 ,71 ,81 ,91 ,101 ,111,121) # fläche
y<-c(11.97,11.60,11.21,11.15,10.99,10.73,10.64,10.51) # preis


```

a) Emitteln Sie den empirischen Korrelationskoeffizienten und interpretieren Sie ihn.
```{r}


cor<-cor(x,y)

```

Der  Korrelationskoeffizient beträg `r cor` und suggeriert einen negativen Zusammenhang zwischen  Größe der Wohnfläche und Höhe des Preises. Der Preis  sinkt demnach,wenn sich der Wohnfläche vergrößert.


b) Bestimmen Sie die Regressionsgerade zum Quadratmeterpreis in Abhängigkeit von der Wohnfläche.
```{r}
regrGerade<-lm(y~x)
plot(x,y)
abline(regrGerade)


intercept<-coef(regrGerade)[1]
slope<-coef(regrGerade)[2]

```

Die regressionsgerade lautet: y = `r intercept` `r slope`* x


c) Wie groß ist bei dieser Regression das Bestimmtheitsmaß? Was bedeutet dieser Wert?

```{r}
R_sqared<-cor(x,y)^2
```

das Bestimmtheitsmaß weist den Wert: `r R_sqared` auf. Das Bestimmtheitsmaß besagt, dass  95 % der Varianz der y-Werte allein durch die Gerade erzeugt werden


d) Welche Monatsnettomiete wäre gemäß b) für eine 65 m' große Wohnung zu zahlen?

```{r}
y_dach<-intercept + slope * 65
miete<-y_dach*65
```

Für eine 65 m' große Wohnung wäre preis pro quadrat meter `r y_dach` und die Miete `r miete`.



#Aufgabe 1.3.2

```{r}
besucher<-c(340,150,250,300,240,220) #Besuecheranzahl
temp<-c(35,25,28,32,26,28) #Höchsttemperatur In Grad celcius

```

a) Berechnen Sie ein geeignetes Zusammenhangsmaß zwischen der Besucheranzahl und
der Höchsttemperatur.

```{r}
cor<-cor(besucher,temp)
```
Der Korrelationkoeffizient beträgt **`r cor`**

b) Berechnen Sie die Regressionskoeffizienten der linearen Regression, wenn die Höchsttemperatur
als einzige Einflussgröße für die Besucheranzahl erachtet wird.
```{r}
regrGerade1<-lm(besucher~temp)
beta1<-cor(temp,besucher)*sd(besucher)/sd(temp);beta1
beta0<-mean(besucher)-beta1*mean(temp);beta0

```
beta1 beträgt **`r beta1`** und beta0 **`r beta0`**

e) Mit welcher Besucheranzahl ist bei einer Höchsttemperatur von 30 Grad Celsius zu
rechnen?
```{r}
y_dach=beta0 +beta1*30
 
```
bei einer Höchsttemperatur von 30 Grad Celcius ist mit *`r y_dach`* Besuchern zu rechen.



#Aufgabe 1.3.3

```{r}
besch<-c(0.4,0.5,0.8,1.0,1.3,1.4,2.2,2.6,3.3) # Beschäftigte
umsatz<-c(80,150,120,190,280,240,300,470,600) # Umsatz
```



a) Stellen Sie die Beobachtungswerte in einem Streudiagramm grafisch dar.
```{r}

plot(besch,umsatz)
regrline2<-lm(umsatz~besch)
abline(regrline2, lwd=3, col='red')
abline(h = -1:5, v = -1:3, col = "lightgray", lty = 3)
```

b) Berechnen Sie den Korrelationskoeffizienten von Bravais-Pearson und nach der Methode
der kleinsten Quadrate die Regressionsgerade. Zeichnen Sie die Regressionsgerade
in das Streudiagrarrun ein.
```{r}
corr<-cor(besch,umsatz)
beta1<-cor(besch,umsatz)*sd(umsatz)/sd(besch);beta1
beta0<-mean(umsatz)-beta1*mean(besch);beta0
```

c) Welchen Anteil hat diese Gerade an der Varianz des Umsatzes?
```{r}
R_squared<-cor(besch,umsatz)^2;R_squared*100

```


**`r R_squared`**
d) Welchen Jahresumsatz karm man bei einem Unternehmen dieser Branche mit zweitausend
Beschäftigten erwarten?
```{r}
y_dach= beta0 + beta1*2000;y_dach
```


#Aufgabe 1. 3.4

a) Berechnen Sie nach der Methode der kleinsten Quadrate die optimale Regressionsgerade.
```{r}

cor<-0.8945;x_bar<-41.0;sx<-16.6
y_bar<-145.1;sy<-20.42     
b_dach<-cor*sy/sd(x)
a_dach<-y_bar-b_dach*x_bar
a_dach
b_dach
```

  beta0 =  `r a_dach` , beta1 = `r b_dach`
  
  b) Welchen Blutdruck kann man gemäß a) bei einer 50-jährigen Frau erwarten?
  
```{r}
y_dach= a_dach + b_dach *50;y_dach
```

c) Berechnen Sie das Bestimmtheitsmaß der linearen Regression und interpretieren Sie
seinen Wert.
```{r}
R_squared<-cor()
```

