---
title: "predictionInteval"
author: "Kameni"
date: "Saturday, November 15, 2014"
output: word_document
---
# sypnopsis

<http://nte-serveur.univ-lyon1.fr/immediato/Math/Enseignement/07%20Statistiques/06.%20Ligne%20de%20r%E9gression%20et%20corr%E9lation/Exercice_6_3.html>

#Exercice 3. Influence de la température sur le rendement d'une réaction.
Une série d'expériences dans une unité pilote en vue d'étudier l'influence de la température X sur le rendement d'une réaction chimique Y à pression constante a donné les résultats suivants :

```{r}
 X <-c(51,52,54,56,57,58,59)
 Y <-c(21,18,15,12,8,6,4)
n=length(X)
```
1) Estimer, par la méthode des moindres carrés ordinaires, la droite
E X (Y) = A + B X.

```{r}
fit<-lm(Y~X)
beta0<-coef(fit)[1];beta1<-coef(fit)[2]

y_dach=beta0 + beta1 * X
```

** E X (Y) = `r beta0` `r beta1` * X **

2) Estimer la variance résiduelle.
```{r}
e<-Y-beta0-beta1*X;e
sigma<-sqrt(sum(e^2)/(n-2))
variance<-sigma^2
```

`r variance`

3) Calculer les intervalles de confiance de beta0 et beta1 pour alpha = 5 %.
```{r}
sumCoef<-summary(fit)$coefficients
# intervalle pour beta0
sumCoef[1,1]+c(-1,1)*qt(.975,df=fit$df)*sumCoef[1,2]
#intervalle pour beta1
sumCoef[2,1]+c(-1,1)*qt(.975,df=fit$df)*sumCoef[2,2]
```

5) Faire une estimation ponctuelle et par intervalle de confiance (a = 5 %) de la valeur moyenne de Y lorsque X = 55 °C.

```{r}

R_squared<-cor(X,Y)^2;R_squared
I<-55 + c(-1,1)*qt(.975,df=fit$df)*R_squared

I
mean(I)
```

6°) Déterminer l'intervalle de prédiction à 95 % pour une mesure du rendement correspondant à une température de 55 °C.

```{r}
x1<-55
y_dach=sumCoef[1,1] + sumCoef[2,1] * x1;y_dach

```

```{r}
x1<-55
y_dach=sumCoef[1,1] + sumCoef[2,1] * x1;y_dach
t<-qt(.975,df=fit$df);t

y_dach+c(-1,1)*t*sigma*sqrt((1/n)+((x1-mean(X))^2)/((n-1)* var(X)))
y_dach+c(-1,1)*t*sigma*sqrt(1+(1/n)+((x1-mean(X))^2)/((n-1)* var(X)))
12.59278+c(-1,1)*2.570582* 0.8251835*sqrt((1/7)+ ((55-55.28571)^2)/ (6*9.238095))
                                          
      ```

